臺灣雲林地方法院刑事裁定
110年度聲字第810號
聲  請  人  
即  第三人  胡混賢


上列聲請人因被告銘鱗國際有限公司等違反藥事法案件（110 年
度易字第335 號），聲請發還扣押物，本院裁定如下：
    主  文
扣案如臺灣雲林地方檢察署檢察官110 年度偵字第3353號、第37
71號起訴書附表二編號42所示之「口罩機械設備」壹組，暫行發
還胡混賢，並由其於本案判決確定前，負保管之責，並於判決確
定前不許為處分。
    理  由
壹、聲請意旨略以：臺灣雲林地方檢察署（下稱雲林地檢署）檢
    察官110 年度偵字第3353、3771號起訴書附表二扣押物清單
    編號42「口罩機械設備」1 組之部分，實際所有權人應為聲
    請人胡混賢，而非被告銘鱗國際有限公司（下稱銘鱗公司）
    等人所有，此有口罩機設備租賃合約可以佐證。該組口罩機
    械設備既非被告銘鱗公司等人所有，且非供或預備供犯罪所
    用之物，亦與本案犯罪無涉，難以供為證明本案犯罪事實之
    證據，爰依刑事訴訟法第142 條第1 項之規定，聲請將扣案
    之該組口罩機械設備發還與聲請人等語。
貳、按「扣押物若無留存必要者，不待案件終結，應以法院之裁
    定或檢察官命令發還之」、「扣押物因所有人、持有人或保
    管人之請求，得命其負保管之責，暫行發還」，刑事訴訟法
    第142 條第1 項前段、第2 項分別定有明文。而所謂扣押物
    無留存必要，指非得沒收且無留作證據必要之物，始得依前
    開規定發還，至已扣押之物是否有繼續扣押之必要或應予發
    還，事實審法院得本於職權依審判之需要及訴訟之程度，妥
    適裁量（最高法院106 年度台抗字第427 號裁定意旨參照）
    。至於已扣押之物是否有繼續扣押之必要或應予發還，事實
    審法院得本於職權，依審判之需要及訴訟進行之程度，妥適
    裁量。又「暫行發還」者，其扣押關係，當仍存續，不過暫
    時停止其扣押之執行，而命請求人代負保管之責而已，故受
    暫行發還之人有保管之責任，且不許為處分。
參、本院之判斷
一、被告銘鱗公司與「胡東賢」訂定口罩機械設備，約定「胡東
    賢」將扣案如雲林地檢署檢察官110 年度偵字第3353號、第
    3771號起訴書附表二編號42所示「口罩機械設備」1 組（下
    稱本件口罩機械設備），出租給被告銘鱗公司，由被告銘鱗
    公司使用本件口罩機械設備以製造口罩一節，有口罩機設備
    租賃合約在卷可參。嗣被告銘鱗公司及公司負責人即被告張
    燦麟、公司副總即被告張珏銘，因未領有衛生福利部醫療器
    材許可證，而製造、分裝醫療口罩，及運送、販賣所製造之
    醫療口罩，被告肯德利國際股份有限公司（下稱肯德利公司
    ）及公司負責人即被告劉又溍、被告劉恩齊則與被告銘鱗公
    司等人共謀製造、分裝、運送及販賣醫療口罩，均涉嫌違反
    藥事法第84條第1 項、第2 項、第87條之罪（嗣經本院補充
    告知可能涉犯醫療器材管理法第62條第1 項、第2 項、第63
    條之罪嫌），經雲林地檢署檢察官偵查後，以110 年度偵字
    第3353號、第3771號案件提起公訴，並由本院以110 年度易
    字第335 號案件審理中，本件口罩機械設備則由檢察官於偵
    辦上開案件時扣押在案等節，有雲林地檢署檢察官110 年度
    偵字第3353號、第3771號起訴書、雲林縣警察局斗六分局民
    國110 年3 月12日扣押筆錄、扣押物品目錄表、保管單、扣
    案物所處位置之平面圖、扣案物照片、本院110 年9 月30日
    勘驗筆錄、本院勘驗時所攝照片等證據存卷為證。被告張燦
    麟、聲請人並於本院110 年9 月30日準備程序至扣案物現存
    地點勘驗時，均確認本件口罩機械設備為聲請人所有之物無
    訛；又上開口罩機設備租賃合約雖記載，本件口罩機械設備
    之出租人為「胡東賢」，然「胡東賢」於該份合約所填具之
    聯絡地址，經核與聲請人之個人戶籍資料查詢結果所登載之
    戶籍地址一致，且比對聲請人於刑事聲請發還扣押物狀之簽
    名字跡，亦與該份合約上「胡東賢」之簽名字跡相符，自足
    信聲請人所稱，其名片是印胡東賢等語，應屬可信，則聲請
    人所有之本件口罩機械設備，業已出租給被告銘鱗公司，並
    由檢察官於偵辦上開被告銘鱗公司等人違反藥事法案件時查
    扣在案等客觀事實，均可先予認定。
二、本件口罩機械設備依起訴書之記載，既有供被告銘鱗公司、
    張璨麟、張珏銘用以非法製造醫療口罩，固有留存以為證物
    之必要，然本件口罩機械設備之所有人為聲請人，而非本院
    110 年度易字第335 號案件之被告銘鱗公司、張璨麟、張珏
    銘、肯德利公司、劉又溍、劉恩齊，已如前述，雖被告銘鱗
    公司未取得衛生福利部醫療器材許可證，然縱有實際使用本
    件口罩機械設備以製造醫療口罩，依刑法第38條第2 項前段
    規定，本件口罩機械設備尚非屬得沒收之供或預備供犯罪所
    用之物，且依卷內事證，也難認係聲請人無正當理由提供與
    被告銘鱗公司等人用以製造本案之醫療口罩，復依自110 年
    5 月1 日起，已取代藥事法關於醫療器材規定部分之醫療器
    材管理法，就本件口罩機械設備，亦無應予或得予沒收或行
    政沒入之規定。本院經審視全案卷證，認為本件口罩機械設
    備有無實際供被告銘鱗公司等人用以製造醫療口罩，尚非該
    案至為重要之爭點，另考量本件口罩機械設備之價值非低、
    所有權人權利受侵害程度、扣押物保管適當性及訴訟進行階
    段等各種情狀，暨衡量檢察官就本件口罩機械設備是否發還
    與聲請人一節，於110 年9 月30日準備程序時陳稱：請鈞院
    依職權審酌是否確為第三人所有，是否合於發還要件，若符
    合發還要件，則沒有意見等語，爰依刑事訴訟法第142 條第
    1 項前段、第142 條第2 項之規定，裁定將扣案如雲林地檢
    署檢察官110 年度偵字第3353號、第3771號起訴書附表二編
    號42所示之本件口罩機械設備，暫行發還與聲請人，並命於
    判決確定前，由聲請人負保管責任，不得處分，以兼顧未來
    或有對此一扣案物為調查之可能性。
三、至於扣案物暫行發還後，案件終結而無他項諭知（判決確定
　　）者，依刑事訴訟法第318 條第2 項規定，視為已有發還之
　　裁定，一併敘明。
肆、據上論斷，應依刑事訴訟法第220 條、第142 條第2 項，裁
    定如主文。
中　　華　　民　　國　　110 　年　　11　　月　　30　　日
                  刑事第八庭    法  官  陳育良
以上正本證明與原本無異。
如不服本裁定，應於裁定送達後5 日內向本院提出抗告狀（須附
繕本）。　　　　　　　　　
                                書記官  王姵珺
中　　華　　民　　國　　110 　年　　12　　月　　1 　　日